臺灣新竹地方法院民事小額判決
110年度竹北小字第383號
原      告  劉昰麟  
            蔡美雪  
被      告  彭及海  
上列當事人間請求損害賠償事件，本院於民國110年8月12日言詞
辯論終結，判決如下：
    主  文
被告應給付原告劉昰麟新臺幣壹萬貳仟零伍拾元，及自民國一一
○年四月二十三日起至清償日止，按年息百分之五計算之利息。
被告應給付原告蔡美雪新臺幣壹萬玖仟伍佰參拾肆元，及自民國
一一○年四月二十三日起至清償日止，按年息百分之五計算之利
息。
原告其餘之訴駁回。
訴訟費用新臺幣壹仟元由被告負擔。
本判決第一項得假執行。但被告如以新臺幣壹萬貳仟零伍拾元為
原告劉昰麟預供擔保後，得免為假執行。
本判決第二項得假執行。但被告如以新臺幣壹萬玖仟伍佰參拾肆
元為原告蔡美雪預供擔保後，得免為假執行。
    事  實  及  理  由
壹、程序事項
    被告經合法通知，未於言詞辯論期日到場，核無民事訴訟法
    第386條各款所列情形，爰依原告聲請由其一造辯論而為判
    決。
貳、實體事項
一、原告2人起訴主張：
㈠、被告於民國109年9月30日7時51分許，駕駛車牌號碼00-0000
    號自小客車行駛於新竹縣竹北市自強南路由南往北之內側車
    道，行經自強南路與福興東路口時，因未注意車前狀況、兩
    車並行之間隔及變換車道或方向不當而偏右行駛跨越中內車
    道之過失，適有原告劉昰麟駕駛車牌號碼000-0000號自小客
    車(下稱甲車)，行駛於自強南路由南往北之中內車道，為閃
    避被告車輛而向右切，不慎擦撞行駛於中外車道，由原告蔡
    美雪駕駛之車牌號碼000-0000號自小客車（下稱乙車），造
    成甲車右前車頭及前保桿毀損，原告劉昱麟已支出必要修復
    費用新臺幣（下同）23,300元（含烤漆5,800元、鈑金2,000
    元、拆裝工資2,000元、零件13,500元，卷第39頁）；造成
    乙車左側車身、輪框等毀損，乙車維修之必要費用為32,586
    元(含工資16,923元、零件15,663元)，又乙車維修期間5日
    ，原告蔡美雪為往返工作地及住家須租車代步，以租賃車1
    日3,000元計價，損失15,000元之交通費用(計算式：3,000×
    5=15,000元)，總計47,586元。
㈡、原告2人爰依侵權行為之法律關係提起本件訴訟，並聲明：⑴
    被告應給付原告劉昰麟23,300元，及自起訴狀繕本送達翌日
    起至清償日止，按年息5%計算之利息；⑵被告應給付原告蔡
    美雪47,586元，及自起訴狀繕本送達翌日起至清償日止，按
    年息5%計算之利息；⑶訴訟費用由被告負擔。
二、被告於言詞辯論終結後，補以書狀答辯稱：不爭執發生本件
    車禍，惟被告駕車行駛於內側車道，因前面遊覽車不知何原
    因突然緊急剎車，被告基於本能為防止撞上前方車輛，不得
    不順勢偏右側行駛，被告並無碰觸到原告劉昰麟駕駛之甲車
    ；原告2人不檢討自身操作不當而相互碰觸擦撞，含血噴人
    指被告為肇事主因，爰答辯聲明：原告之訴駁回。
三、本院之判斷：
㈠、原告2人主張本件車禍及損害發生之事實，業據其提出新竹縣
    政府警察局竹北分局六家派出所道路交通事故當事人登記聯
    單、道路交通事故現場圖、照片黏貼紀錄表、新竹縣政府警
    察局道路交通事故初步分析研判表、估價單、維修單為證（
    卷第13-27、35-39頁），且經本院依職權向新竹縣政府警察
    局竹北分局函調本件事故之A3類道路交通事故調查紀錄表、
    道路交通事故初步分析研判表、照片黏貼紀錄表，並經本院
    查詢公路監理電子閘門車號查詢汽車車籍資料及前引資料在
    卷可憑（卷第43-65、85頁），核屬相符，應認原告主張之
    車禍過程及甲乙車均因此受損為可採。
㈡、按因故意或過失，不法侵害他人之權利者，負損害賠償責任
    ；汽車、機車或其他非依軌道行駛之動力車輛，在使用中加
    損害於他人者，駕駛人應賠償因此所生之損害；汽車行駛時
    ，駕駛人應注意車前狀況及兩車並行之間隔，並隨時採取必
    要之安全措施；汽車在同向二車道以上之道路，變換車道時
    ，應讓直行車先行，並注意安全距離，民法第184條第1項前
    段、第191條之2前段、道路交通安全規則第94條第3項前段
    、第98條第1項第6款分別定有明文。經查：
　⒈被告駕駛車輛未注意車前狀況、兩車並行之間隔及變換車道
    或方向不當而偏右行駛跨越中內車道，被告因變換車道不慎
    ，致甲車為閃避被告之車輛，又偏右側擦撞行駛於中外車道
    之乙車，有前引資料附卷可參，足認被告對於本件車禍之發
    生，顯有過失，且其過失行為與甲車、乙車受損之結果間具
    有相當因果關係，是被告就本件肇事應負過失侵權行為責任
    ，洵堪認定。
　⒉至被告固辯稱其因前方遊覽車緊急剎車，致其偏右側行駛，
    並無碰觸甲車，是原告2人操作不當相互碰撞云云，然本院
    觀之調查紀錄表所載，被告自承：我直駛於內側車道，我要
    往右邊變換車道至中內車道時，中內車道之甲車為了要閃避
    我，右前車頭不慎撞到直行中外車道之乙車等語（卷第47頁
    ），顯見被告於變換車道時，並未讓直行車先行並注意安全
    距離；又依原告劉昰麟所述：我駕駛甲車在中內車道直行，
    被告在我的左側之內車道直行，忽然右切出來，我為了閃避
    他就也右切，而發生碰撞，這個時候都是綠燈，被告前方有
    其他車輛在等待左轉燈等語（卷第49頁），兼衡警攝照片，
    內側車道為左轉專用道(卷第57頁)，足認被告係誤入左轉專
    用道，急於向右切出至中內車道，突然變換車道，致甲車為
    閃避被告車輛，再向右偏移，而發生本件事故。此亦可由新
    竹縣政府警察局道路交通事故初步分析研判表認為本件係因
    被告變換車道或方向不當，而原告2人均尚未發現肇事因素
    可明（卷第53頁），本院亦採相同之判斷。復被告並未舉證
    以實原告2人有何操作不當或所違反之法規，空言指摘，無
    足採信。
㈢、不法毀損他人之物者，被害人得請求賠償其物因毀損所減少
    之價值，民法第196條定有明文。另物被毀損時，被害人除
    得依據民法第196條請求賠償外，並不排除民法第213條至第
    215條之適用，依民法第196條請求賠償物被毀損所減少之價
    額，得以修復費用為估定之標準，但以必要者為限（例如：
    修理材料以新品換舊品，應予折舊），有最高法院77年度第
    9次民事庭會議決議可資參照。本件車禍之發生係被告之過
    失所致，已如前述，原告2人就其所受損害，自得基於侵權
    行為法律關係向被告請求賠償。經查：
　⒈原告劉昰麟部分：　
  ⑴原告劉昰麟駕駛甲車因本件車禍受損，計支付修理費共23,30
    0元（含烤漆5,800元、鈑金2,000元、拆裝工資2,000元、零
    件13,500元）等情，有維修單在卷可按（卷第39頁），其修
    復之部位與甲車之車損照片亦屬相符（卷第59頁），堪認確
    係屬修復甲車所必要，而各項費用亦尚稱合理。原告劉昰麟
    雖非甲車所有人，惟修理費用為原告劉昰麟所支出，除據原
    告劉昰麟在庭陳述之外，核與維修單上客戶名稱相符（卷第
    39、91-92頁），故原告劉昰麟請求被告賠償甲車之維修費
    用，應予准許。
  ⑵惟甲車係於103年4 月出廠，有公路監理電子閘門車號查詢汽
    車車籍資料在卷（卷第83頁），至車禍發生時（109 年9月3
    0日）已使用6年5月餘，揆之前揭說明，以新品換舊品而更
    換之零件，自應予以折舊。依所得稅法施行細則第48條第1 
    項規定：「採平均法者，以固定資產成本減除殘值後之餘額
    ，按固定資產耐用年數表規定之耐用年數平均分攤，計算每
    期折舊額」，參以86年12月30日行政院台86財字第52051 號
    函所頒之「固定資產耐用年數表」，自用小客車之耐用年數
    為5 年，再參酌營利事業所得稅查核準則第95條第6 款規定
    「固定資產提列折舊採用平均法、定率遞減法或年數合計法
    者，以一年為計算單位；其使用期間未滿一年者，按實際使
    用之月數相當於全年之比例計算之；不滿一月者，以月計」
    。系爭車輛為103 年4 月出廠，距離車禍於109 年9 月30日
    發生時，已使用逾5年，僅存殘價。本件零件部分維修金額
    為13,500元，殘價＝取得成本÷（耐用年數＋1 ）即13,500元÷
    6＝2,250元。是系爭車輛更新零件部分之損害經折舊後之價
    額應為2,250元。據此，再加上無須折舊之烤漆5,800元、鈑
    金2,000元、工資2,000元，甲車之修復費用總計為12,050元
    。
　⒉原告蔡美雪部分：　
  ⑴原告蔡美雪駕駛乙車因本件車禍受損，計需支付修理費共32,
    586元（含零件15,663元、工資16,923元）等情，有估價單
    在卷可按（卷第37-38頁），其修復之部位與乙車之車損照
    片亦屬相符（卷第61-63頁），堪認確係屬修復乙車所必要
    ，而各項費用亦尚稱合理。
  ⑵惟乙車係於103年6月出廠，有公路監理電子閘門車號查詢汽
    車車籍資料在卷（卷第85頁），至車禍發生時（109年9月30
    日）已使用6年3月餘，同於上揭說明，僅存殘價，本件零件
    部分維修金額為15,663元，殘價＝取得成本÷（耐用年數＋1）
    即15,663元÷6＝2,611元（元以下四捨五入）。是系爭車輛更
    新零件部分之損害經折舊後之價額應為2,611元。據此，再
    加上無須折舊之工資16,923元，乙車之修復費用總計為19,5
    34元。
　⑶又按當事人主張有利於己之事實者，就其事實有舉證之責任
    ，民事訴訟法第277 條前段定有明文。又民事訴訟如係由原
    告主張權利者，應先由原告負舉證之責，若原告先不能舉證
    ，以證實自己主張之事實為真實，則被告就其抗辯事實即令
    不能舉證，或其所舉證據尚有疵累，亦應駁回原告之請求（
    最高法院17年上字第917號判例意旨參照）。原告蔡美雪固
    又主張因乙車送修，需以租賃車代步，損失15,000元之交通
    費用等語，然查，原告蔡美雪到庭自承：車子雖然受損但還
    是可以開，被告一直未出面賠償，所以我尚未修車，未實際
    支出租車費用等語（卷第92頁）。是原告蔡美雪既未實際支
    出租車費用，又未舉證其住處與工作地之間無任何大眾交通
    工具可供搭乘，則原告蔡美雪上開主張，當屬無據。
四、綜上所述，依侵權行為之法律關係，原告劉昰麟請求被告賠
    償12,050元，原告蔡美雪請求被告賠償19,534元，及均自起
    訴狀繕本送達翌日即110年4月23日（卷第73頁）起至清償日
    止，按年息5%計算之利息，為有理由，應予准許，逾此範圍
    之請求，則無理由，應予駁回。
五、本件係適用小額訴訟程序所為被告部分敗訴之判決，爰依職
    權宣告假執行，並依民事訴訟法第392條第2項規定，職權為
    被告酌定相當之擔保金額後併宣告得免為假執行，暨於判決
    時確定被告應負擔之訴訟費用如主文第4項所示之金額（即
    第一審裁判費1,000元）。
六、本件判決基礎已臻明確，兩造其餘主張、陳述並所提證據，
    經審酌後，認與本件判決結果不生影響，爰不一一論列。
七、訴訟費用負擔之依據：民事訴訟法第79條，由法院酌量情形
    命一造負擔。
中　　華　　民　　國　　110 　年　　8 　　月　　26　　日
                  竹北簡易庭    法  官  陳麗芬
以上正本證明與原本無異。
如對本判決上訴，非以其違背法令為理由，不得為之，且須於判
決送達後20日內向本院提出上訴狀（須按他造當事人之人數附繕
本），及繳納上訴裁判費新臺幣1,500元。
中　　華　　民　　國　　110 　年　　8 　　月　　26　　日
                                書記官  曾煜智